臺灣高等法院臺南分院刑事判決
上　訴　人　臺灣雲林地方法院檢察署檢察官
被　　　告　乙○○
上列上訴人因被告過失傷害案件，不服臺灣雲林地方法院94年度
簡上字第74號中華民國94年7月27日第一審判決（起訴案號：臺
灣雲林地方法院檢察署93年度偵字第3974號），提起上訴，本院
判決如下：
    主  文
上訴駁回。
    理  由
一、公訴意旨以：乙○○係雲林縣斗南鎮○○路○段五十號蘇源
    成鋼鐵有限公司現場負責人，該公司於前開地點倉庫內設有
    吊升荷重2.5公噸之固定式起重機，用以吊掛搬運鋼筋使用
    。甲○○ (原名鄭春興)自92年9月30日起受僱於該公司擔任
    作業員工作，平日負責操作起重機吊掛鋼筋等工作。乙○○
    依勞工安全衛生法第23條及勞工安全衛生教育訓練規則第11
    條第3款、第6款之規定，對吊升荷重未滿3公噸之固定式起
    重機操作人員及使用起重機具從事吊掛作業人員，應使其接
    受特殊作業安全衛生教育訓練之規定，應對甲○○施以從事
    工作及預防災變所必要之安全衛生教育、訓練，且依勞工安
    全衛生設施規則第88條之規定，對於起重機具之作業，應規
    定一定之運轉指揮信號，並指派專人負責辦理。乙○○係現
    場負責人並為從事業務之人，本應依上開規定辦理，參以當
    時客觀情形，亦無不能遵守之情事，詎其竟未對甲○○施以
    特殊作業安全衛生教育、訓練及對於起重機具之作業，規定
    一定之運轉指揮信號，並指派專人負責辦理。致甲○○於93
    年4月5日下午3時許，與張家禎、謝林金枝在上開地點操作
    固定式起重機吊掛鋼筋稱重時，一捆重達1500公斤之鋼筋因
    堆置時重心不穩滾落地面，壓傷甲○○左腳，導致左下肢皮
    膚壞死、左脛骨骨折。因認被告涉犯刑法第284條第2項前段
    業務過失傷害罪嫌云云。
二、本件公訴人認被告涉犯過失傷害罪嫌，無非以告訴人甲○○
    之指訴：被告並未對員工實施特殊作業安全衛生教育訓練等
    語，及行政院勞工委員會中區勞動檢查所（下簡稱中區勞檢
    所）職業災害檢查報告書之檢查內容為依據。訊之上訴人即
    被告堅決否認有何過失傷害犯行，辯稱：被告雖未於職前作
    勞工安全衛生教育訓練，但被告與勞工一起工作，在實際工
    作中均有對員工實施安全衛生教育，告訴人甲○○所受之傷
    害並非吊車操作不當所致，實因告訴人與張家禎堆置鋼筋不
    當，致鋼筋突然滑落之偶發原因所致，被告有無實施安全衛
    生訓練與本件事故之發生並無因果關係等語。
三、証據能力部分：按被告以外之人於審判外之陳述，雖不符前
    四條之規定，而經當事人於審判程序同意作為證據，法院審
    酌該言詞陳述或書面陳述作成時之情況，認為適當者，亦得
    為證據。當事人、代理人或辯護人於法院調查證據時，知有
    第一百五十九條第一項不得為證據之情形，而未於言詞辯論
    終結前聲明異議者，視為有前項之同意，刑事訴訟法第一百
    五十九條之五定有明文。本院準備程序及審判期日，被告對
    於証人即被害人甲○○、證人謝林金枝於警詢時證述，均未
    爭執其等之証據能力，揆之上開規定，自得為証據，合先敘
    明。
四、查：
（一）告訴人確於操作天車時，堆放之鋼筋滑落，壓到告訴人腿
      部，致告訴人受有左下肢皮膚壞死、左脛、腓骨骨折之傷
      害，已據告訴人指訴明確，並經證人謝林金枝於警詢證述
      明確，復有診斷證明書1紙附卷可佐，應堪採信。
（二）告訴人雖稱被告未舉辦勞工安全衛生教育訓練，惟證人張
      家禎於原審審理中證稱：「初進公司時，其他員工會在旁
      教導如何施作，老闆（即被告）亦會教導應注意的事項。
      」，「直接上工一邊做（老闆）一邊教。」等語（原審卷
      36頁反面、37頁），足認被告上開辯解尚屬可採。參酌勞
      工安全衛生教育訓練規則第13條及勞工安全衛生法第23條
      第1項並未規定此種安全衛生教育訓練實施的方式與形式
      ，且其立法意旨係在促使雇主對新僱或在職勞工確實施予
      必要之安全衛生教育訓練，以避免勞工職業災害之發生，
      故所著重者應在有無實施必要之安全衛生教育訓練，至於
      實施的形式與方式則並非該法條所規範之重點，被告既實
      質上有對員工施予必要之安全衛生教育，即已善盡此部分
      注意義務，自難以形式上無此種安全衛生教育訓練課程之
      安排，即認被告有疏未注意施予必要安全衛生教育訓練之
      過失情事。
（三）)再按刑法上之過失，其過失行為與結果間，在客觀上有
      相當因果關係始得成立。所謂相當因果關係，係指依經驗
      法則，綜合行為當時所存在之一切事實，為客觀之事後審
      查，認為在一般情形下，有此環境、有此行為之同一條件
      ，均可發生同一之結果者，則該條件即為發生結果之相當
      條件，行為與結果即有相當之因果關係，最高法院著有72
      年台上字第192號刑事判例可資參照。
（四）證人即當天與告訴人同在現場工作之張家禎於原審審理時
      到庭證稱：「（問：甲○○有無告訴你操作上有無什麼樣
      的錯誤？）當天他說那個地方放不太上去，我就說再放看
      看，我整個人上去踩很穩，放上去以後一直堆上去，然後
      沒幾分鐘突然掉下去。」，「（問：請回想甲○○的腳被
      壓到，是否就是你們已經推置的那堆鋼筋所致？）我確定
      滑下來的是已經放完的那綑。」，「是否像照片上一堆一
      堆已經堆高，然後就整綑滑下來？（提示照片）對，橫的
      整綑滑下來，壓到鄭春興的腳。」，「（問當時堆多高？
      ）大約四、五層左右。」，「問：放的穩不穩與天車有何
      關係？）沒有關係。」，「（問；你剛才有講到因為場地
      關係，所以不是放得很好？就是有時因為場地關係，所以
      無法放得很好？）在堆的時候覺得有可能會掉下來，我會
      上去踩一踩。當天在鋼筋掉下來前我事先有踩過。」，「
      問：當時掉下來是誰負責堆放？）由操作天車的人負責吊
      ，然後堆放。」「問（當時他在吊起來堆放時，你當時在
      現場是負責作什麼？）負責掛勾子和拿掉勾子，在放時會
      協助去堆放。」（見原審卷38-39頁），可見告訴人所受
      之傷害係因已經吊妥堆置之鋼筋堆置不當，有一綑滑落而
      壓傷的，與吊車之操作無關。中區勞檢所職業災害檢查報
      告書亦認定，堆置鋼筋時未將重心放穩，為本件災害發生
      之間接原因（偵查卷第21頁，直接原因為鋼筋壓傷），足
      見告訴人所受之傷害，純係因吊掛作業後之鋼筋未妥善堆
      置而滑落壓傷，與吊車之操作並無關聯，因此中區勞檢所
      職業災害檢查報告書中提及：固定式起重機操作人員、起
      重機吊掛作業人員未受特殊作業安全衛生教育訓練，及對
      於起重機之作業，未規定一定之運轉指揮信號等情（同上
      卷頁），即與本件意外事故之發生無關。
（五）本件災害之發生，乃因告訴人與證人張家禎在鋼筋堆置作
      業時堆置不當，致鋼筋突然滑落，而壓傷告訴人，已如前
      述，而鋼筋堆置時應注意其重心之穩固，以避免滑落，告
      訴人於92年9月30日入蘇源成鋼鐵公司工作，迄事故發生
      之93年5月5日已工作半年，張家楨於警詢稱伊己工作九個
      多月，則他們二人應知注意其重心之穩固，依當時情況應
      能注意，詎渠二人於堆置作業時疏未注意及此，致鋼筋滑
      落而壓傷告訴人，足見二人上開堆置作業之疏失與告訴人
      所受傷害間有相當因果關係，而與被告有否實施安全衛生
      教育訓練並無必然之關聯性。
（六）此外又查無其他任何積極之證據，足認被告有上述犯行，
      因此原審以不能證明被告犯罪而諭知無罪之判決，核無不
      合，檢察官上訴意旨，仍執前詞，指摘原判決不當，非有
      有理由，應予駁回。
據上論結，應依刑事訴訟法第368條，判決如主文。
本案經檢察官趙中岳到庭執行職務。
中　　華　　民　　國　　94　　年　　12　　月　　21  　日
                  刑事第三庭    審判長法　官  楊子莊
                                      法　官  宋明蒼
                                      法　官  高明發
以上正本證明與原本無異。
不得上訴。
　　　　　　　　　　　　　　　　　　　書記官  王全龍
中　　華　　民　　國　　94　　年　　12　　月　　23　　日
